【裁判字號】    98,上重更(二),20
【裁判日期】    990402
【裁判案由】    違反毒品危害防制條例等
【裁判全文】
臺灣高等法院高雄分院刑事判決    98年度上重更(二)字第20號
上  訴  人
即  被  告  乙○○
選任辯護人  周振宇律師
上  訴  人
即  被  告  丙○○
選任辯護人  周君強律師
上  訴  人
即  被  告  甲○○
指定辯護人  本院公設辯護人  于欣潔
上列上訴人因違反毒品危害防制條例等案件，不服臺灣高雄地方
法院97年度重訴字第22號中華民國97年11月17日第一審判決（起
訴案號：臺灣高雄地方法院檢察署97年度偵字第2200號），提起
上訴，判決後，經最高法院發回更審，本院判決如下：
     主  文
原判決撤銷。
乙○○、甲○○、丙○○共同運輸第一級毒品，均處無期徒刑，
褫奪公權終身。扣案第一級毒品海洛因磚玖拾塊（合計淨重31,8
28.5公克，純質淨重23,900.02 公克），均沒收銷燬；扣案之保
鮮膜及牛皮紙包裝紙玖拾只，均沒收。
     事  實
一、乙○○於民國（下同）96年10月初某日，經友人介紹在台中
    市某處認識楊世金（尚未據檢察官分案偵查），其2 人均明
    知海洛因係第一級毒品及管制進出口物品，不得運輸、私運
    進口，竟共同基於運輸第一級毒品及私運管制物品進口之犯
    意聯絡，謀議以貨櫃進口黃麻纖維（構樹皮）夾藏海洛因之
    方式，自泰國運輸、私運海洛因進口。楊世金即將門號0000
    000000號行動電話1 具（NOKIA 廠牌）交予乙○○，楊世金
    則持用門號0000000000號行動電話1 具（MOTOROLA廠牌）作
    為與乙○○聯絡之用。乙○○隨後亦邀同其僱主甲○○加入
    （當時渠等從事衛浴裝修，並共同租住於台中市○○區○○
    路2 段34巷6 弄2 之3 號4 樓），甲○○亦明知海洛因係第
    一級毒品及管制進出口物品，不得運輸、私運進口，竟仍基
    於共同運輸、私運海洛因之犯意聯絡而同意參與。乙○○與
    楊世金為測試對於進口黃麻纖維（構樹皮）貨櫃之查驗情形
    ，於96年10月24日先自泰國運送1 只無夾藏毒品之黃麻纖維
    （構樹皮）貨櫃進口至高雄港，楊世金原指示乙○○欲以申
    請設立新公司之名義辦理進口，惟因新公司申設不及，乙○○轉而指示甲○○找尋人頭以利辦理進口報關。甲○○遂透
    過不知情之友人姜裔聖（原名姜義聖）取得「林志成」之身
    分證影本，竟未得「林志成」本人之同意或授權，而在乙○○指示下擅自委請刻印業者，偽刻「林志成」印章1 枚。甲○○於96年10月26日，以「聯成實業有限公司、林志成」名
    義，向自由倉儲股份有限公司（下稱自由倉儲公司）承租位
    於台中市○○區○○路320 號之倉庫，做為報關及日後藏放海
    洛因之用，並由甲○○在自由倉儲公司報價單、入貨單等私
    文書上，偽造「林志成」名義之簽名或蓋用上開偽刻印章。
    嗣由甲○○偽造「林志成」名義之個案委任書（涉嫌上開偽
    造印章、私文書犯行部分，未據起訴），委託順大報關股份
    有限公司（下稱順大公司）於96年11月9 日辦理報關，經財
    政部高雄關稅局於96年11月12日開櫃查驗無異狀後放行，該
    貨櫃即於96年11月13日運送至自由倉儲公司之上開倉庫。楊
    世金、乙○○、甲○○見上開查驗測試通過，乃積極進行以
    同一方式夾藏海洛因之運輸、私運進口，於96年11月下旬，
    適甲○○所僱用之另一工人即丙○○前來甲○○上開租住處
    同住，甲○○因而邀同丙○○加入，丙○○亦明知海洛因係
    第一級毒品及管制進出口物品，不得運輸、私運進口，竟仍
    基於共同運輸、私運海洛因之犯意聯絡而同意參與。楊世金
    於96年12月間與泰國毒販以某方式連絡而取得海洛因之貨源
    後，將海洛因磚90塊夾藏於黃麻纖維（構樹皮）而裝置於編
    號BSIU0000000 號貨櫃，由不明人士於泰國曼谷，以林志成
    為收件人名義，委由長榮航運公司承運，並於96年12月30日
    起運。楊世金得知上開夾藏海洛因之貨櫃起運後，旋將其原
    持有之0000000000號行動電話1 具（MOTOROLA廠牌）交予乙○○，乙○○則將其原由楊世金交付使用之門號0000000000
    號行動電話1 具（NOKIA 廠牌）交予丙○○，以供相互聯絡
    之用，楊世金則於97年1 月2 日出境前往泰國，並在泰國將
    上開貨櫃之相關檢疫證明等資料寄交乙○○，乙○○取得該
    等資料交予甲○○。嗣於97年1 月4 日，長榮航運公司委託
    之天福海運承攬運送有限公司（下稱天福公司）承辦進口事
    宜之不知情職員劉美玲，由泰國方面輾轉取得台灣貨主即「
    林志成」資料後即以電話聯絡乙○○，而乙○○即請劉美玲
    撥打0000000000號行動電話。劉美玲依此而撥該門號行動電
    話後，由丙○○接聽並偽稱「林志成」本人與劉美玲洽談。
    且依乙○○之指示，將「林志成」身分證影本傳真給劉美玲
    ，但因傳真之「林志成」身分證影本不清楚，甲○○則於97
    年1 月7 日前往天福公司，自稱「林育成」而將乙○○所交
    付上開貨櫃之檢疫證明、提單等文件及「林志成」身分證影
    本持交劉美玲，再由劉美玲委由不知情之良航通商有限公司
    （下稱良航公司）人員楊茗，以「林志成」名義辦理該只貨
    櫃之進口報關事宜。97年1 月7 日該貨輪駛抵台中港後，隨
    即將該只貨櫃拖運至台中港長榮貨櫃倉儲存放。嗣於97年1
    月9 日14時40分許，經法務部調查局南部地區機動工作組、
    財政部台中關稅局、高雄關稅局、台南縣警察局少年隊、高
    雄市政府警察局新興分局、海巡署台東查緝隊組成之專案小
    組會同台中關稅局人員，在台中港長榮貨櫃倉儲區，依海關
    緝私條例規定執行開櫃、搜索時，當場查獲夾藏於黃麻纖維
    （構樹皮）內而以保鮮膜及牛皮紙包裝之海洛因磚90塊（合
    計淨重31,828.5公克，空包裝總重209.70公克，純度75.9%
    ，純質淨重23,900.02 公克）。專案小組並於97年1 月9 日
    14時55分許，在台中市○○○○路、大墩路附近之正心兒童
    公園內，循線緝獲乙○○、丙○○、甲○○，並扣得其3 人
    所持用之門號0000000000號（MOTOROLA廠牌）、0000000000
    號（NOKIA 廠牌）、0000000000號（NOKIA 廠牌）行動電話
    3 具（上開門號申租人分別為陳美金、何財源、范錦龍）。
二、案經法務部調查局南部地區機動工作組移送臺灣高雄地方法
    院檢察署檢察官偵查起訴。
     理  由
一、證據能力：
(一)、按被告以外之人（包括證人、鑑定人、告訴人、被害人及共
    同被告等）於審判外之陳述雖不符刑事訴訟法第159 條之1
    至之4 等4 條之規定，而經當事人於審判程序同意作為證據
    ，法院審酌該言詞陳述或書面陳述作成時之情況，認為適當
    者，亦得為證據；當事人、代理人或辯護人於法院調查證據
    時，知有刑事訴訟法第159 條第1 項不得為證據之情形，而
    未於言詞辯論終結前聲明異議者，視為有前項之同意，同法
    第159 條之5 定有明文。證人楊茗、劉美玲之調查陳述，其
    性質雖屬傳聞證據，惟檢察官及被告、辯護人已於本院審理
    調查上開筆錄予以提示並告以要旨時，由檢察官及被告、辯
    護人表示意見，當事人或辯護人已知上述筆錄乃傳聞證據，
    而表示無意見，且本院審酌上開筆錄作成時，較無人情施壓
    或干擾，亦無不當取供之情形，認為以之作為本案之證據亦
    屬適當，依刑事訴訟法第159 條之5 第2 項規定，自得為證
    據。
(二)、卷附之財政部高雄關稅局97年5 月8 日高普政字第09710083
    78號函送之進口報單、林志成身分證影本、商業發票及提單
    、個案委任書，財政部台中關稅局97年5 月9 日中普政字第
    0971007066號函送之進口報單、商業發票及提單、個案委任
    書、林志成身分證影本，自由倉儲公司97年5 月22日自字第
    0501號函送之報價單影本、入貨單影本、運貨簽收單、應收
    帳款明細表、林志成身分證影本，法務部調查局南部地區機
    動工作組搜索扣押筆錄、扣押物品收據、扣押物品目錄表，
    楊世金入出境資訊連結作業，台灣大哥大股份有限公司97年
    7 月23日法大字第097071064 號書函，固均屬書面之傳聞證
    據，但檢察官及被告、辯護人已於本院審理調查上開書證予
    以提示並告以要旨時，由檢察官及被告、辯護人表示意見，
    當事人或辯護人已知此等書證乃傳聞證據，而表示無意見，
    且本院認為以之作為本件論證之證據，均與待證事實具有關
    聯性，且無證據證明此等書證有何遭變造或偽造情事，作為
    本案之證據亦屬適當，依刑事訴訟法第159 條之5 第2 項規
    定，自得為證據。
(三)、鑑定人由審判長、受命法官或檢察官就下列之人選任1 人或
    數人充之：一就鑑定事項有特別知識經驗者。二經政府機關
    委任有鑑定職務者；鑑定之經過及其結果，應命鑑定人以言
    詞或書面報告；法院或檢察官得囑託醫院、學校或其他相當
    之機關、團體為鑑定，或審查他人之鑑定，並準用刑事訴訟
    法第203 條至第206 條之1 規定，刑事訴訟法第198 條、第
    206 條第1 項、第208 條第1 項分別定有明文。本件卷附法
    務部調查局97年3 月6 日調科壹字第09723012330 號濫用藥
    物實驗室鑑定書，雖係被告以外之人於審判外之書面陳述，
    然法務部調查局係臺灣高等法院檢察署關於毒品鑑定之概括
    選任鑑定機關，此有臺灣高等法院檢察署92年9 月9 日檢文
    允字第0921001203號函附之「臺灣高等法院檢察署檢察長概
    括選任鑑定機關表列」足參，則上開鑑定書，為刑事訴訟法
    第159 條第1 項規定之例外情形，應有證據能力。
(四)、司法警察機關因偵辦刑事案件，為蒐集或調查證據，而有實
    施通訊監察之必要者，於偵查中應由檢察官依職權或聲請核
    發通訊監察書，載明應記載事項，始得為之，其有急迫之情
    形經檢察官口頭通知先予執行通訊監察者，亦應於24小時內
    補發通訊監察書，通訊保障及監察法第5 條、第6 條、第11
    條規定已明。本件卷附之通訊監察作業監譯報告表，均係經
    臺灣高雄地方法院檢察署檢察官核發通訊監察書予以監聽錄
    音所製作，有該署檢察官通訊監察書在卷可稽。偵查犯罪機
    關依法定程序監聽之錄音，係以監聽之錄音帶為其調查犯罪
    所得之證據，司法警察依據監聽錄音結果予以翻譯而製作之
    通訊監察譯文，乃該監聽錄音帶內容之顯示，此為學理上所
    稱之「派生證據」，屬於文書證據之一種。依卷附通訊監察
    書及通訊監察譯文之記載，本件治安單位所為之監聽錄音蒐
    證程序既屬合法，且檢察官及被告3 人及其辯護人對該譯文
    （勤務人員加註意見部分除外）及手機內容暨翻拍照片均表
    示無意見（見本院本次更審卷第322 頁背面、第324 頁），
    依刑事訴訟法第159 條之5 第2 項規定自有證據能力。
二、訊據上訴人即被告乙○○、甲○○坦承上開事實（見本院本
    次更審卷第172 頁、第229 頁背面、第254 頁背面、第316
    頁背面）。上訴人即被告丙○○固坦承上開時、地，有以林
    志成名義運輸黃麻纖維（構樹皮）貨櫃進口，而遭開櫃查獲
    夾藏扣押之90塊海洛因磚等情，惟否認上開運輸第一級毒品
    犯行，辯稱：因甲○○找我來一起推銷構樹皮，至97年1 月
    初乙○○說有一些構樹皮要進口，我才幫忙接聽報關、進口
    之電話及協助傳真文件，我不知貨櫃裡藏有海洛因云云。經
    查：
(一)、上開事實欄一所示，關於被告乙○○、甲○○，如何未經證
    人林志成之同意，以其名義承租倉庫及運輸第1 只黃麻纖維
    （構樹皮）貨櫃進口；之後再邀被告丙○○參與運輸第2 只
    黃麻纖維（構樹皮）貨櫃進口，並由楊世金在泰國將相關檢
    疫證明等資料寄交被告乙○○，乙○○取得該等資料交予被
    告甲○○，之後委由不知情之天福公司劉美玲、良航公司楊
    茗承辦運送、報關，被告丙○○偽稱「林志成」與劉美玲洽
    談，被告甲○○則自稱「林育成」而將檢疫證明、提單等文
    件及「林志成」身分證影本持交劉美玲，嗣經上開專案小組
    會同台中關稅局人員，執行開櫃、搜索時，當場查獲夾藏於
    黃麻纖維（構樹皮）內而以保鮮膜及牛皮紙包裝之海洛因磚
    90塊（合計淨重31,828.5公克），之後循線緝獲被告乙○○
    、丙○○、甲○○，並扣得其3 人所持用之上開門號行動電
    話3 具等事實，業經：1.被告乙○○、甲○○、丙○○坦認
    明確，並經證人順大公司承辦人楊茗於調查時陳述（見偵卷
    第16、17頁）、證人天福公司承辦人劉美玲於調查時陳述及
    原審具結審述（見偵卷第21、22頁，原審二卷第140-144 頁
    ），暨證人林志成、姜裔聖於原審具結證述在卷（見原審二
    卷第145-148 頁，原審三卷第60-62 頁）。2.復有財政部高
    雄關稅局97年5 月8 日高普政字第0971008378號函送之進口
    報單、林志成身分證影本、商業發票及提單、個案委任書（
    見原審一卷第53-59 頁）、財政部台中關稅局97年5 月9 日
    中普政字第0971007066號函送之進口報單、商業發票及提單
    、個案委任書、林志成身分證影本（見原審一卷第61-66 頁
    ）、自由倉儲公司97年5 月22日自字第0501號函送之報價單
    影本、入貨單影本、運貨簽收單、應收帳款明細表、林志成
    身分證影本（見原審一卷第140-151 頁）、法務部調查局南
    部地區機動工作組搜索扣押筆錄、扣押物品收據、扣押物品
    目錄表、現場照片（見警卷第18-36 頁）附卷可稽。並有門
    號0000000000號（MOTOROLA廠牌）、0000000000號（NOKIA
    廠牌）、0000000000號（NOKIA 廠牌）行動電話3 具、海洛
    因磚90塊扣案可證。3.扣案之海洛因磚90塊，經法務部調查
    局南部地區機動工作組逕送請法務部調查局鑑驗結果，確係
    第一級毒品海洛因無訛（淨重31,828.5公克，空包裝總重20
    9.70公克，純度75.9% ，純質淨重23,900.02 公克），亦有
    該局97年3 月6 日調科壹字第09723012330 號濫用藥物實驗
    室鑑定書可憑（見偵卷第134 頁）。
(二)、楊世金於該只貨櫃起運後之97年1 月2 日即出境，此有楊世
    金之入出境資訊連結作業在卷可佐（見原審二卷第105 頁）
    ，則楊世金於該只貨櫃起運尚未運抵台中港前即已離境，而
    觀諸本件扣案上開海洛因數量龐大、價值甚鉅，楊世金與被
    告乙○○若非對於本件運輸、私運扣案海洛因毒品，已達明
    確認知之程度，楊世金豈有放心將價值甚鉅之夾藏扣案海洛
    因之貨櫃進口，全權交由被告乙○○負責。
(三)、被告乙○○、甲○○與楊世金於辦理第1 只黃麻纖維（構樹
    皮）貨櫃進口時，係冒用林志成身分證影本，而以林志成名
    義為收貨人，此為被告乙○○、甲○○2 人所承認。被告乙○○、甲○○如確欲進口黃麻纖維（構樹皮）販賣賺取金錢
    ，並無任何違法之虞，縱未如期成立公司辦理進口手續，渠
    等逕以自己名義或商請其他親朋好友充為收貨人辦理進口應
    屬簡易之事。惟被告乙○○、甲○○卻甘冒觸犯偽造文書罪
    行之危險，而透過友人姜裔聖拿取林志成身分證影本，充當
    進口該次貨櫃之人頭，此等行徑，核非正常進口樹皮販賣可
    比。又被告乙○○、甲○○、丙○○原先之職業及關係，乃
    均從事衛浴裝修（甲○○為老闆，乙○○及丙○○各為工人
    ），均無從事進口、報關、貿易之經驗，且被告乙○○、甲○○、丙○○辦理第2 只黃麻纖維（構樹皮）貨櫃進口時，
    距離第1 只黃麻纖維（構樹皮）貨櫃進口時已經過1 個多月
    ，如被告3 人就第2 只貨櫃進口確為販賣黃麻纖維（構樹皮
    ），何以未能於此次進口前申設新公司以利辦理進口，反仍
    以林志成為人頭再度辦理黃麻纖維（構樹皮）之進口，而被
    告丙○○如確不知情，何以偽稱「林志成」與證人劉美玲洽
    談，被告甲○○何以自稱「林育成」而將檢疫證明、提單等
    文件及「林志成」身分證影本持交劉美玲，則被告3 人辦理
    上開黃麻纖維（構樹皮）貨櫃進口，均掩飾真實身分而以人
    頭為貨主，渠等逃避查緝扣案海洛因毒品之用意甚明。
(四)、被告乙○○於本院本次更審以證人身分證稱：「（無緣無故
    成立公司做什麼？準備要走私進口毒品，是不是？）是，但
    剛開始他（按指楊世金）不是這樣子講的，他剛開始是說他
    要進口一些樹皮之類的東西。」、「（你什麼時候告訴甲○○要走私毒品的？）就剛開始的時候，我就已經跟甲○○講
    說他這個要成立公司，可能不是太合法，或是說要進口的東
    西也不是太合法，我有要他們自己考慮清楚。」、「（剛要
    成立公司的時候，你就有跟甲○○說要進口的東西可能不是
    太合法的？）有可能是不太合法的。」、「當時楊世金也有
    告訴你要走私進口毒品？）當時他跟我講說他的門路很多。
    」、「（就是進口毒品的門路很多？）是。」、「（楊世金
    說他門路很多，當時你就知道他進口的是毒品之類的？）是
    。」、「（你要辦公司、以偽造的「林志成」的名義進口的
    時候，你就有告訴甲○○說這個可能是做違法的事情？）是
    。」、「（丙○○你什麼時候告訴他的？）丙○○的部分，
    是我們平常聊天的時候，我也有跟他講類似跟甲○○一樣的
    話。」、「（11月13日（按指96年）第1 批貨櫃進來之後，
    你要和楊世金配合走私毒品的時候，你曾經和丙○○聊過？
    ）是。」、「（你剛才的意思是說：11月13日進口後的隔幾
    天你就有告訴丙○○要走私毒品？）是，13日進口進來隔不
    久，我就有和他聊過要進口毒品的事情。」、「（你什麼時
    候確定楊世金要進口海洛因的？）12月底」、「（當時楊世
    金是不是暗示你要進口泰國的特產就是進口第一級毒品海洛
    因？）是，他暗示我泰國的特產就是海洛因。」、「（甲○○、丙○○是什麼時候知道要進口海洛因？）差不多同一時
    間。」、「（就是楊世金於96年12月底出國前同一時間？）
    是」、「（甲○○、丙○○是怎麼知道的？）我有轉達給他
    們知道。」、「（什麼場合轉達給他們2 個人知道的？）在
    一起的時候口頭上講的。」等語。被告甲○○於本院本此更
    審以證人身分證稱：「（當時你和乙○○住在一起，成立公
    司並去報關行要報關進口這些東西，目的是為了第2 次要走
    私海洛因進口進來？）是，可是他第1 次時他並沒有跟我講
    說要走私毒品，我是到第2 次進口的時候，他才告訴我的。
    」、「（進口黃麻纖維不必走私，不合法的才有所謂的走私
    ？如果真的進口黃麻纖維，並不需要走私，正正當當的進口
    ，沒有所謂的走私問題，你用假名字，所以你知道就是要走
    私毒品？）我是第2 次的時候才知道。」、「（第2 次去辦
    理進口的時候，你就知道要走私毒品了？）是，第2 次那時
    候就知道了。」、「（誰告訴你的？）乙○○告訴我的。」
    、「（乙○○什麼時候告訴你的？）就是要辦進口的時候。
    」、「（楊世金於97年1 月2 日將這些檢疫資料寄到DHL 快
    遞公司，你說你和乙○○去拿，這個時候你就知道要走私毒
    品了？）是，當時乙○○就有告訴我要走私毒品海洛因了。
    」等詞（以上均見本院本次更審卷第255 頁至265 頁）。證
    人乙○○、甲○○經本院隔離訊問證述之情節大致吻合，自
    足採信。
(五)、扣案之0000000000號行動電話，係楊世金於96年10月間交付
    被告乙○○，作為成立公司公務使用及與報關行、倉儲、客
    戶聯絡使用，被告3 人均有使用，而楊世金則持0000000000
    號行動電話與乙○○聯絡，被告乙○○於第1 只貨櫃進口時
    ，將0000000000號行動電話交由被告甲○○使用，第2 只貨
    櫃進口時，交由被告丙○○使用，楊世金則將原由其持用之
    0000000000號行動電話交與乙○○，以利其與甲○○、丙○○聯絡等情，業據被告3 人供述在卷，則該0000000000號行
    動電話既係楊世金交予被告乙○○再轉交被告甲○○、丙○○以供其與被告3 人聯絡及成立公司、報關、倉儲、客戶所
    用，被告3 人自無擅自用於國際通話之必要。惟該電話於96
    年11月2 日有來自000000000000000 號國際電話（86為中國
    國碼，21係上海區碼，66為泰國國碼，見台灣大哥大股份有
    限公司97年7 月23日法大字第097071064 號書函，見原審二
    卷第91頁）；次日（96年11月3 日），該電話則有來自楊世
    金0000000000號電話2 通後，再由0000000000000 號國際電
    話打入之電話1 通，該0000000000號電話隨即再於同日17時
    58分、59分回撥2 通予該國際電話；嗣於次日（96年11月4
    日）則再與楊世金0000000000號電話密集通話5 通；後分別
    於96年11月8 日（1 通）、96年11月19日（3 通）、96年11
    月22日（1 通）、96年11月29日（1 通）、96年12月15日（
    1 通）與000000000000號泰國電話通話，其通話時間竟長達
    253 、401 、420 秒之久，此有該0000000000號電話通聯紀
    錄附卷可按（外放），而楊世金自96年9 月30日入境後直至
    97年1 月2 日始搭機出境，有其入出境資料附卷可按（見原
    審二卷第105 頁），則楊世金於該期間人既在國內，如被告
    3 人僅單純受楊世金之託辦理進口樹皮，被告3 人有何必要
    須與遠在上海、泰國之人聯絡。又被告甲○○於96年12月25
    日20時18分以0000000000號公用電話撥打乙○○之上開0000
    000000號電話，係以「小馬」稱呼乙○○，自稱為「小張」
    ，有上揭電話監聽譯文可按（見原審一卷第79頁），被告甲○○捨其原持有之手機，而以公用電話撥打聯絡乙○○，並
    以化名互為稱呼，顯見其等係有避免治安單位查緝之意甚明
    。又被告乙○○於96年12月31日8 時51分許，未使用上揭00
    00000000號電話（此時此一行動電話乙○○已交付甲○○、
    丙○○持有），而改以0000000000號公用電話撥打楊世金持
    有之0000000000號電話；且因楊世金即將出國（其於97年1
    月2 日出境），被告乙○○於通話時表示是否需帶甲○○、
    丙○○一起前來見面，楊世金則表示要乙○○交代他們就好
    ，亦有上揭電話監聽譯文可按（見原審一卷第80頁），是如
    被告丙○○對於進口貨櫃內夾藏海洛因毒品均不知情，被告
    乙○○何須徵詢楊世金是否要帶甲○○、丙○○到台南見面
    。至於卷附監聽譯文中，縱未錄及有關海洛因毒品之相關話
    語，但此僅屬此部分證據無從作為對被告3 人不利之認定，
    不能以此反證被告3 人即無共同運輸海洛因等犯行。
(六)、被告丙○○案發前係與被告乙○○、甲○○同住一處，且被
    告乙○○係屬在台負責接運本件價值甚鉅之夾藏扣案海洛因
    之貨櫃進口，而被告3 人係假冒「林志成」名義辦理進口、
    報關，則被告乙○○為價值甚鉅之海洛因免遭警查緝，理當
    會告知其他參與成員即被告丙○○、甲○○夾藏之毒品係屬
    海洛因。
(七)、被告乙○○、甲○○、丙○○均明知第1 只進口之黃麻纖維
    （構樹皮）尚停置於自由倉儲公司之倉庫內仍未銷售，於楊
    世金提議另再進口同樣貨物銷售時，何以均未有所質疑，反
    而仍以冒用他人名義之方式再行進口，而第1 只進口貨櫃內
    之黃麻纖維（構樹皮）重量已達7,450 公斤，於滯銷情形下
    ，第2 只進口貨櫃內之黃麻纖維（構樹皮）重量竟高達15,0
    00公斤，此有上開卷附進口報單2 份可稽（見原審一卷第54
    、62頁），有違常情至明，益見被告3 人之所以願與楊世金
    再進口第2 只貨櫃之同類貨物，應均屬知悉此貨櫃內有夾藏
    價值甚鉅之海洛因毒品可資獲利。至於被告乙○○雖陳稱於
    有推銷第1 只進口貨櫃之黃麻纖維（構樹皮），而仍沒有賣
    出云云（見原審三卷第7 頁），惟被告乙○○、甲○○既已
    進口上開黃麻纖維（構樹皮），為支付倉庫租金、進口報關
    等費用及生活所需，其等有著手銷售亦屬正常之舉，尚難執
    為被告3 人有利之認定。
(八)、被告丙○○雖否認知情遭警查獲貨櫃內有夾藏海洛因毒品，
    但本院綜合上開事證予以判斷，足認被告3 人有謀議進口黃
    麻纖維（構樹皮）而夾藏海洛因運輸、私運入境之犯意聯絡
    ，及參與分擔運輸、私運海洛因之行為甚明。
(九)、綜上所述，足證被告乙○○、甲○○之自白與事實相符，被
    告丙○○所辯上情，係事後卸責之詞，不足採信。被告3 人
    所為上開運輸第一級毒品及私運管制物品進口等犯行，事證
    明確，均可認定。
三、論罪部分：
(一)、毒品危害防制條例第4 條第1 項，已於98年5 月20日修正公
    布，依同條例第36條規定：「本條例自公布後6 個月施行。
    」於98年11月20日施行，修正前規定：「製造、運輸、販賣
    第一級毒品者，處死刑或無期徒刑；處無期徒刑者，得併科
    新臺幣1 千萬元以下罰金。」修正後規定：「製造、運輸、
    販賣第一級毒品者，處死刑或無期徒刑；處無期徒刑者，得
    併科新臺幣2 千萬元以下罰金。」法定刑併科罰金由「新臺
    幣1 千萬元」，提高為「2 千萬元」，比較新舊法，以修正
    前規定對行為人有利。
(二)、按海洛因係毒品危害防制條例第2 條第2 項第1 款所稱之第
    一級毒品，且係經行政院依懲治走私條例第2 條第4 項公告
    之「管制物品項目及其數額」甲項第4 款之管制進出口物品
    ，不限其數額，均不得私運進出口。被告乙○○、甲○○、
    丙○○利用自泰國進口貨櫃夾藏海洛因運輸、私運入境，核
    被告3 人所為，均係犯修正前毒品危害防制條例第4 條第1
    項之運輸第一級毒品罪，及懲治走私條例第2 條第1 項私運
    管制物品進口罪。
(三)、按共同正犯，係共同實施犯罪行為之人，在共同意思範圍內
    ，各自分擔犯罪行為之一部，相互利用他人之行為，以達其
    犯罪之目的，其成立不以全體均參與實施犯罪構成要件之行
    為為要件。共同正犯之意思聯絡，不以數人間直接發生者為
    限，間接之聯絡者，亦包括在內，復不限於事前有所謀議，
    僅於行為當時有共同犯意之聯絡，於行為當時，基於相互之
    認識，不論明示通謀或相互間默示合致，以共同犯罪之意思
    參與，均屬之；而行為分擔，亦不以每一階段皆有參與為必
    要，倘具有相互利用其行為之合同意思所為，仍應負共同正
    犯之責，良以共同正犯，於合同意思範圍內，組成一共犯團
    體，團體中任何一人之行為，均為共犯團體之行為，他共犯
    均須負共同責任，初無分別何一行為係何一共犯所實施之必
    要（最高法院55年度台上字第522 號、87年度台非字第35號
    、85年度台上字第4962號、88年度台上字第2230號、第2858
    號判決、最高法院28年上字第3110號、73年台上字第1886號
    、77年台上字第2135號判例意旨參照）。參諸上開意旨，被
    告乙○○、甲○○、丙○○相互間及與楊世金間，就上開運
    輸第一級毒品、私運管制物品進口罪間，有犯意聯絡及行為
    分擔，均為共同正犯。又被告3 人利用不知情之航運、報關
    、運送等人員，遂行運輸海洛因之犯行，均屬間接正犯。
(四)、被告乙○○、甲○○、丙○○以一行為觸犯上開2 罪名，為
    想像競合犯，依刑法第55條之規定，應從一重之運輸第一級
    毒品罪處斷。又被告3 人另冒用「林志成」名義為本件夾藏
    海洛因進口之貨櫃收貨人，另涉偽造文書部分，起訴事實已
    敘及，惟因與被告3 人所犯上開運輸第一級毒品部分，在客
    觀上並無必然、密接之關聯性，亦非屬高低度行為吸收關係
    之實質一罪，而刑法之牽連犯既自95年7 月1 日起已因刑法
    修正而予以刪除，是被告3 人另涉偽造文書部分，即與被告
    3 人所犯上開運輸第一級毒品部分，無實質一罪或裁判一罪
    之關係，而為數罪，原審就此部分漏未判決，係屬補充判決
    問題，本院無從審理，併此敘明。
(五)、又按修正後毒品危害防制條例第17條第項固規定：「犯第4
    條至第8 條、第10條或第11條之罪，供出毒品來源，因而查
    獲其他正犯或共犯者，或減輕或免除其刑」（第1 項）、「
    犯第4 條至第8 條之罪於偵查中及審判中均自白者，減輕其
    刑」（第2 項）。惟本案於查獲被告前，相關單位已依法已
    進行監聽，其中監聽之電話並有楊世金所持用之「00000000
    00」號行動電話（見原審一卷第68至85頁），是難認係被告
    乙○○之供述而查獲楊世金；又適用上開條例第17條第2 項
    規定減刑者，以偵查中及審判中「均」自白犯罪者為限，被
    告甲○○、乙○○於本院審理中固均曾自白犯行，但渠等於
    偵查中均否認犯行，自無從依上開規定邀減刑之寬典，併此
    敘明。
四、原審據以論處被告乙○○、甲○○、丙○○罪刑，固非無見
    ；惟查：(一)、被告3 人有上開事實欄之謀議進口黃麻纖維（
    構樹皮）夾藏海洛因運輸、私運入境之犯意聯絡，及參與分
    擔運輸、私運海洛因之行為，係本院綜合上開事證予以判斷
    所得（如上所述），原審僅以被告乙○○、丙○○上開調查
    供述所稱「特產」、「東西」等語，遽而認定被告3 人進口
    黃麻纖維貨櫃時已知夾藏海洛因等情（參原判決第6 頁之理
    由欄貳、二、(二)），自有未妥。(二)、公訴人起訴事實所指「
    被告乙○○、丙○○、甲○○……，共同意圖營利，謀議以
    貨櫃進口黃麻纖維夾藏毒品之方式，自泰國走私海洛因進口
    販賣牟利」等情，經核此部分公訴意旨顯已起訴關於被告3
    人本於販賣以營利之目的而運輸（私運）海洛因之犯行部分
    ，原審就被告3 人究竟有無起訴事實所指之販賣營利行為，
    未為任何論述說明，亦有未恰。(三)、毒品危害防制條例第4
    條第1 項，已於98年5 月20日修正公布，於同年11月20日施
    行，修正後法定刑併科罰金部分，由新臺幣「1 千萬元」，
    提高為「2 千萬元」，比較新舊法，以修正前規定對被告有
    利，原審未及比較新舊法，亦未盡恰。被告乙○○、甲○○
    等2 人上訴意旨以原審量刑過重，被告丙○○上訴意旨仍執
    前詞否認犯罪，而指摘原判決不當，雖均無理由，惟原判決
    既有上述可議之處，仍無可維持，自應將原判決撤銷改判。
    審酌被告3 人均屬具相當社會經歷之成年人，對於海洛因之
    毒品危害程度均難諉為不知，猶與楊世金共同參與本件運輸
    、私運海洛因入境等犯行，且運輸之海洛因數量高達90塊（
    合計淨重31,828.5公克，純質淨重23,900.02 公克），戕害
    國人身心健康及危害社會程度甚鉅，及被告乙○○、甲○○
    2 人犯罪情節雖較被告丙○○為重，但均已坦承犯行，及其
    他一切情狀，各量處如主文第二項所示之刑，並依刑法第37
    條第1 項規定，各宣告褫奪公權終身。末查扣案之海洛因磚
    90塊（合計淨重31,828.5公克，純質淨重23,900.02 公克）
    ，係屬第一級毒品，爰依毒品危害防制條例第18條第1 項前
    段予以宣告沒收銷燬；至於鑑驗滅失之海洛因既已不存在，
    自無宣告沒收銷燬。又扣案之上開海洛因磚，係以保鮮膜及
    牛皮紙包裝，此有卷附照片可憑（見偵卷第67-69 、72-74
    頁），即毒品外包裝既係用於包裹毒品，防其裸露、潮濕，
    便於攜帶運輸，既可獨立秤重，應無沾染毒品海洛因成分或
    可與海洛因析離，自無從與海洛因併予銷燬，惟此部分既係
    供被告3 人運輸海洛因所用之物，且客觀上依據經驗法則已
    可認定係屬被告3 人之共犯楊世金所有，自應依同條例第19
    條第1 項規定併予宣告沒收。至於扣案之門號0000000000號
    、0000000000號、0000000000號等行動電話之申租人分別為
    陳美金、何財源、范錦龍，有該等申租人基本資料可佐（外
    放），雖供被告3 人與共犯楊世金聯絡之用，惟查無證據足
    以證明係被告3 人或共犯楊世金所有，自不為沒收之宣告。
    此外，亦查無積極證據足認被告3 人因本件運輸海洛因犯行
    ，業已獲取運輸之報酬而有所得，自亦無從沒收犯罪所得，
    附此敘明。
六、公訴意旨另以「被告乙○○、丙○○、甲○○……，共同意
    圖營利，謀議以貨櫃進口黃麻纖維夾藏毒品之方式，自泰國
    走私海洛因進口販賣牟利」等語，雖已起訴認被告3 人涉犯
    販賣海洛因罪嫌，然查卷附之被告3 人歷次供述，均無提及
    有何意圖營利之販賣行為，又其他卷附之上開事證，亦僅能
    證明被告3 人所犯上開運輸第一級毒品及私運管制物品進口
    等罪。此外，復查無其他積極證據足以佐認此部分公訴意旨
    所指販賣海洛因犯行，則被告3 人被訴此部分之犯罪自難證
    明，然公訴意旨係認此部分犯行與被告3 人所犯上開運輸第
    一級毒品及私運管制物品進口等犯行間，有一行為觸犯數罪
    名之想像競合犯，屬裁判上一罪關係，爰不另為無罪之諭知
    ，附此敘明。
據上論結，應依刑事訴訟法第369 條第1 項前段、第364 條、第
299 條第1 項前段，修正前毒品危害防制條例第4 條第1 項、第
18條第1 項前段、第19條第1 項，懲治走私條例第2 條第1 項、
第11條，刑法第11條、第28條、第55條、第37條第1 項，判決如
主文。
本案經檢察官陳宗吟到庭執行職務。
中    華    民    國    99    年    4    月      2    日
                刑事第六庭  審判長法  官  王憲義
                                  法  官  簡志瑩
                                  法  官  邱永貴
以上正本證明與原本無異。
如不服本判決應於收受本判決後10日內向本院提出上訴書狀，其
未敘述上訴理由者，並得於提起上訴後10日內向本院補提理由書
狀（均須按他造當事人之人數附繕本）「切勿逕送上級法院」。
中    華    民    國    99    年    4    月      2    日
                                  書記官  鄭翠芬
附錄本判決論罪科刑法條：
修正前毒品危害防制條例第4 條第1 項
製造、運輸、販賣第一級毒品者，處死刑或無期徒刑；處無期徒
刑者，得併科新臺幣1 千萬元以下罰金。
懲治走私條例第2 條第1 項
私運管制物品進口、出口逾公告數額者，處7 年以下有期徒刑，
得併科新臺幣300 萬元以下罰金。

司法院資訊處製作；財團法人民間司法改革基金會備份。
